臺灣臺南地方法院民事判決　　　　　　100年度重訴字第197號
原　　　告　華南商業銀行股份有限公司
法定代理人　王濬智
訴訟代理人　王啟宏
被　　　告　安立樹脂企業股份有限公司
兼　上一人
法定代理人　歐陽文聰
被　　　告　張子陽
上列當事人間請求給付借款事件，本院於民國100年12月15日言
詞辯論終結，判決如下：
    主      文
被告應連帶給付原告新臺幣肆仟玖佰柒拾肆萬零陸佰貳拾元，
及其中如附表「現存借款本金」欄所示之金額，各自附表所示之
利息起算日起，均至清償日止，各按附表所示利率計算之利息，
暨各自附表所示之違約金起算日起，均至清償日止，逾期在六個
月以內者，各按附表所示利率之百分之十計算，逾期超過六個月
者，各按附表所示利率之百分之二十計算之違約金。
訴訟費用新臺幣肆拾肆萬玖仟捌佰元由被告連帶負擔。
本判決就被告張子陽部分得假執行。
    事實及理由
壹、程序方面：
    被告安立樹脂企業股份有限公司（下稱安立公司）、歐陽文
    聰未於言詞辯論期日到場，核無民事訴訟法第386條各款所
    列情形，爰依原告聲請，由其一造辯論而為判決。
貳、實體方面：
一、原告起訴主張：緣被告安立公司於民國100年7月19日邀同被
    告歐陽文聰、張子陽為連帶保證人，與原告簽立借款限額為
    新臺幣（下同）10,000,000元之限此次週轉性支出專用授信
    契約（下稱甲契約）、借款限額為31,100,000元之週轉性支
    出專用授信契約（下稱乙契約），及借款限額為8,900,000
    元之資本性支出專用授信契約（下稱丙契約）等借款契約，
    約定由被告安立公司在上開借款限額內向原告借貸款項使用
    ，被告歐陽文聰、張子陽則於被告安立公司所負債務於清償
    期屆至或喪失期限利益視同到期而未依約清償時，負連帶清
    償責任；兩造並於甲、丙契約第7條第5款與乙契約第8條第5
    款均約定如被告安立公司使用票據，有存款不足退票情事時
    ，所負一切債務視為全部到期，及於甲契約第2條第1項、第
    3項、乙契約第3條第1項、第3項與丙契約第2條第1項、第2
    項均約定利息依授信動撥申請書兼借款憑證上所載利率計付
    ，且如被告安立公司未依約履行債務時，自應償還日起，逾
    期在6個月以內者，按上開利率之10％計付違約金，逾期超
    過6個月者，則按上開利率之20％計付違約金。詎被告安立
    公司於附表所示之動用借款日，分別以授信動撥申請書兼借
    款憑證向原告借貸如附表「原借款金額」欄所示金額之款項
    後，自100年8月30日起即陸續發生存款不足遭退票之情事，
    依上開約定，其所負債務視為全部到期，且被告安立公司、
    歐陽文聰及張子陽經原告催告後亦均未清償，至今尚積欠如
    附表「現存借款本金」欄所示金額之款項，為此，爰依消費
    借貸及連帶保證之法律關係，請求判命被告安立公司、歐陽
    文聰及張子陽連帶給付如附表「現存借款本金」欄所示之金
    額及其利息、違約金。並聲明：被告安立公司、歐陽文聰及
    張子陽應連帶給付原告49,740,623元，及其中如附表「現存
    借款本金」欄所示之金額，各自附表所示之利息起算日起，
    均至清償日止，各按附表所示利率計算之利息，暨各自附表
    所示之違約金起算日起，均至清償日止，逾期在6個月以內
    者，各按附表所示利率之10％計算，逾期超過6個月者，各
    按附表所示利率之20％計算之違約金。
二、被告安立公司、歐陽文聰未於言詞辯論期日到場，亦未提出
    書狀作任何聲明或陳述；被告張子陽則表示對原告之請求均
    無意見，對原告之主張為認諾等語。
三、得心證之理由：
  (一)按當事人於言詞辯論時為訴訟標的之捨棄或認諾者，應本於
    其捨棄或認諾為該當事人敗訴之判決，民事訴訟法第384條
    定有明文；又當事人既於言詞辯論時為訴訟標的之認諾，法
    院即應不調查原告所主張為訴訟標的之法律關係是否存在，
    而以認諾為被告敗訴之判決基礎（最高法院45年臺上字第31
    號判例意旨參照）。被告張子陽對原告本件請求既為認諾，
    揆之前揭說明，自應就此部分為被告張子陽敗訴之判決。
  (二)又原告主張之上開事實，業據其提出甲、乙、丙契約之契約
    書、被告安立公司動支如附表「原借款金額」欄所示金額之
    款項時簽立之各張授信動撥申請書兼借款憑證、被告歐陽文
    聰及張子陽簽立之保證書、臺灣票據交換所票據信用資料查
    覆單、催告函及回執、放款戶帳號資料查詢單、留存印鑑約
    定書、放款交易明細查詢申請單等資料為證（本院卷第8至
    42頁、第73至112頁），核屬相符。且被告安立公司、歐陽
    文聰均已於相當時期受合法之通知，仍未於言詞辯論期日到
    場，亦未提出書狀作任何有利於己之聲明或陳述，依民事訴
    訟法第280條第3項前段準用同條第1項之規定，應視同自認
    ，上開事實自堪認定。
  (三)按消費借貸者，謂當事人一方移轉金錢或其他代替物之所有
    權於他方，而約定他方以種類、品質、數量相同之物返還之
    契約；又稱保證者，謂當事人約定，一方於他方之債務人不
    履行債務時，由其代負履行責任之契約，民法第474條第1項
    、第739條分別定有明文。另保證債務之所謂連帶，係指保
    證人與主債務人負同一債務，對於債權人各負全部給付之責
    任者而言（最高法院45年臺上字第1426號判例意旨參照）。
    而連帶債務之債權人，得對於債務人中之一人或數人，或其
    全體，同時或先後請求全部或一部之給付，民法第273條第1
    項亦有明文。本件被告安立公司邀同被告歐陽文聰及張子陽
    為連帶保證人向原告借款，尚有附表「現存借款本金」欄所
    示之金額未清償，被告安立公司復發生使用票據存款不足遭
    退票，依約債務視為全部到期之情事，原告自得請求被告安
    立公司、歐陽文聰及張子陽負連帶清償責任。從而，原告依
    消費借貸及連帶保證之法律關係，請求被告安立公司、歐陽
    文聰及張子陽應連帶給付如附表「現存借款本金」欄所示之
    金額及其利息、違約金，為有理由，應予准許。
四、本件被告張子陽部分係本於被告張子陽認諾所為之判決，爰
    依職權宣告假執行。
五、末按共同訴訟人因連帶或不可分之債敗訴者，應連帶負擔訴
    訟費用；法院為終局判決時，應依職權為訴訟費用之裁判，
    民事訴訟法第85條第2項、第87第1項分別定有明文。本件原
    告之訴為有理由，第一審訴訟費用即裁判費449,800元應由
    被告安立公司、歐陽文聰及張子陽連帶負擔，爰判決如主文
    第2項所示。
六、結論：本件原告之訴為有理由，依民事訴訟法第385條第1項
    前段、第85條第2項、第87條第1項、第389條第1項第1款，
    判決如主文。
中    華    民    國   100    年    12    月    28    日
                        民事第三庭    法  官  蔡盈貞
以上正本係照原本作成。
如不服本判決，應於送達後20日內，向本院提出上訴狀並表明上
訴理由，如於本判決宣示後送達前提起上訴者，應於判決送達後
20日內補提上訴理由書（須附繕本）。如委任律師提起上訴者，
應一併繳納上訴裁判費。
中    華    民    國   100    年    12    月    28    日
                                      書記官  黃瓊蘭
附表：（金額單位均為新臺幣）
┌──┬───────┬──────┬────────┬──────┬──────┬───┬───────┐
│編號│動用借款日    │原借款金額  │現存借款本金（即│原定到期日  │利息起算日  │利率  │違約金起算日  │
│    │              │            │被告應連帶給付與│            │            │      │              │
│    │              │            │原告之借款本金）│            │            │      │              │
├──┼───────┼──────┼────────┼──────┼──────┼───┼───────┤
│ 1  │100年7月22日  │8,000,000元 │7,866,666元     │105年7月22日│100年8月22日│4%    │100年9月23日  │
├──┼───────┼──────┼────────┼──────┼──────┼───┼───────┤
│ 2  │100年7月22日  │2,000,000元 │1,966,666元     │105年7月22日│100年8月22日│4%    │100年9月23日  │
├──┼───────┼──────┼────────┼──────┼──────┼───┼───────┤
│ 3  │100年7月22日  │4,800,000元 │4,800,000元     │101年7月22日│100年8月22日│3.32% │100年9月23日  │
├──┼───────┼──────┼────────┼──────┼──────┼───┼───────┤
│ 4  │100年7月25日  │4,000,000元 │4,000,000元     │101年7月25日│100年8月25日│3.32% │100年9月26日  │
├──┼───────┼──────┼────────┼──────┼──────┼───┼───────┤
│ 5  │100年7月26日  │3,200,000元 │3,200,000元     │101年7月26日│100年8月26日│3.32% │100年9月27日  │
├──┼───────┼──────┼────────┼──────┼──────┼───┼───────┤
│ 6  │100年7月22日  │1,200,000元 │1,200,000元     │101年7月22日│100年8月22日│3.32% │100年9月23日  │
├──┼───────┼──────┼────────┼──────┼──────┼───┼───────┤
│ 7  │100年7月25日  │1,000,000元 │1,000,000元     │101年7月25日│100年9月25日│3.32% │100年10月26日 │
├──┼───────┼──────┼────────┼──────┼──────┼───┼───────┤
│ 8  │100年7月26日  │800,000元   │800,000元       │101年7月26日│100年8月26日│3.32% │100年9月27日  │
├──┼───────┼──────┼────────┼──────┼──────┼───┼───────┤
│ 9  │100年7月25日  │15,100,000元│15,100,000元    │101年7月25日│100年8月25日│3.32% │100年9月26日  │
├──┼───────┼──────┼────────┼──────┼──────┼───┼───────┤
│ 10 │100年7月26日  │1,000,000元 │1,000,000元     │101年7月26日│100年8月26日│3.32% │100年9月27日  │
├──┼───────┼──────┼────────┼──────┼──────┼───┼───────┤
│ 11 │100年7月25日  │8,900,000元 │8,807,291元     │108年7月25日│100年8月25日│4%    │100年9月26日  │
└──┴───────┴──────┴────────┴──────┴──────┴───┴───────┘